【裁判字號】    89,親,43
【裁判日期】    891030
【裁判案由】    否認子女
【裁判全文】
臺灣高雄地方法院民事判決  八十九年度親字第四三號
    原      告  丁○○
    被      告  甲○○
                乙○○
    兼  右二人  丙○○
    法定代理人
右當事人間否認子女事件，本院判決如左：
    主    文
確認被告甲○○（民國八十三年八月二十三日生）、乙○○（民國八十五年八月三十
日生）非被告丙○○與原告丁○○之婚生子女。
訴訟費用由被告負擔。
    事    實
甲、原告方面：
  一、聲明：如主文所示。
  二、陳述：緣原告與被告丙○○於民國八十二年四月十二日辦理公證結婚，但未辦
            理結婚登記，嗣後於八十二年六月間，兩造協議離婚，但由於結婚時未
            為結婚登記，遂於離婚時亦未再向戶政機關辦理離婚登記，雙方於八十
            二年六月間分開後未曾連繫。八十八年間因友人告知，離婚須向戶政機
            關辦理離婚登記始生離婚之效力，故兩造間婚姻關係仍是繼續存續，是
            原告乃於八十八年九月間通知被告丙○○協同辦理離婚登記，始知悉被
            告丙○○另與訴外人李文來結婚並生有被告甲○○、乙○○二名子女，
            惟因前次原告與被告丙○○未辦理離婚登記，不生離婚之效力，而婚姻
            關係仍繼續存在，故被告甲○○、乙○○依民法第一千零六二條之規定
            推定為原告與被告丙○○之婚生子女，然被告被告甲○○、乙○○確非
            原告與被告丙○○所生，為此提起否認子女之訴。
  三、證據：提出戶籍謄本、高雄市長庚紀念醫院親子鑑定報告各一件為證。
乙、被告方面：
  一、聲明：請求駁回原告之訴，訴訟費用由原告負擔。
  二、陳述：孩子確實不是我與原告婚姻關係存在時所生。
  三、證據：提出戶籍謄本一件。
丙、本院依職權調取臺灣高雄地方法院檢察署八十八年偵字第二二八○一號起訴書。
    理    由
一、按妻之受胎，係在婚姻關係存續中者，固推定其所生子女為婚生子女；惟該推定
    ，如夫妻之一方能證明妻非自夫受胎者，得於知悉子女出生之日起一年內提起否
    認之訴。此觀民法第一千零六十三條第一、二項規定自明。
二、原告主張原告與被告丙○○於民國八十二年四月十二日辦理公證結婚，但未辦理
    結婚登記，嗣後於八十二年六月間，兩造協議離婚，但由於結婚時未為結婚登記
    ，遂於離婚時亦未再向戶政機關辦理離婚登記，故兩造間婚姻關係仍繼續存續，
    是原告乃於八十八年九月間通知被告丙○○協同辦理離婚登記，始知悉被告丙○○另與李文來結婚並生有被告甲○○、乙○○二名子女，惟因原告與被告丙○○
    之婚姻關係仍繼續存在，故被告甲○○、乙○○依民法第一千零六十二條之規定
    推定為原告與被告丙○○之婚生子女之事實，業據提出戶口名簿為證，且經本院
    依職權調取臺灣高雄地方法院檢察署八十八年偵字第二二八○一號起訴書在卷可
    稽。又被告丙○○自承被告甲○○、乙○○非原告與伊受胎所生；復有原告所提
    高雄市長庚紀念醫院親子鑑定報告上載「可以排除“丁○○是甲○○的親生父親
    ”這一個假設」、「可以排除“丁○○是乙○○的親生父親”這一個假設」等語
    ，此有高雄市長庚紀念醫院親子鑑定報告附卷可稽。綜上言之，堪信原告之主張
    為真正。
三、揆諸上開說明，被告甲○○、乙○○顯非被告丙○○自原告受胎所生之子女；從
    而，原告依民法第一千零六十三條第二項之規定，訴請確認被告甲○○、乙○○
    非被告丙○○與原告之婚生子女，即屬正當，應予准許。
四、結論：本件原告之訴為有理由，依民事訴訟法第七十八條、第八十五條第一項，
    判決如主文。
中      華      民      國    八十九    年      十      月     三十     日
                              臺灣高雄地方法院民事第六庭
~B法      官  曾吉雄
右正本證明與原本無異。
如不服本判決，應於送達後廿日內，向本院提出上訴狀。
中      華      民      國    八十九    年      十      月     三十     日
~B法院書記官  林國龍


司法院資訊處製作；財團法人民間司法改革基金會備份。
